最高法院刑事判決　　　　　　　　　　111年度台上字第571號
上　訴　人　陳信文






選任辯護人　陳佳煒律師
　　　　　　沈煒傑律師
上列上訴人因違反毒品危害防制條例等罪案件，不服臺灣高等法
院高雄分院中華民國110年8月25日第二審判決（110 年度上訴字
第668號，起訴案號：臺灣橋頭地方檢察署109年度偵字第6687號
、第8097號），提起上訴，本院判決如下：
    主  文
上訴駁回。
    理  由
一、按刑事訴訟法第377 條規定，上訴於第三審法院，非以判決
    違背法令為理由，不得為之。是提起第三審上訴，應以原判
    決違背法令為理由，係屬法定要件，且必須依據卷內訴訟資
    料為具體之指摘，並足據以辨認原判決已具備違背法令之形
    式者，始屬相當。又上訴第三審法院之案件，是否以判決違
    背法令為上訴理由，應就上訴人之上訴理由書狀加以審查。
    倘上訴理由書狀並未依據卷內訴訟資料，具體指摘原判決不
    適用何種法則或如何適用不當，或所為指摘顯不足據以辨認
    原判決已具備違背法令之形式，均應認其上訴為違背法律上
    之程式，予以駁回。 
二、本件原判決綜合案內證據資料，認定上訴人陳信文有如其事
    實欄所載販賣第二級毒品犯行，事證明確，因而維持第一審
    論處上訴人販賣第二級毒品罪刑（5 罪），且諭知相關沒收
    及追徵之判決，駁回上訴人在第二審之上訴。已詳敘其所憑
    之證據及認定之理由。
三、上訴意旨略以：原判決漏未考量刑法第59條減刑規定之適用
    ，已有判決不適用法則之違法。又定應執行刑為特別之量刑
    過程，乃對於犯罪行為人本身及所犯各罪之總檢視，除應考
    量行為人所犯數罪反應出之人格特性，並應權衡審酌行為人
    之責任與整體刑罰目的及相關刑事政策；上訴人以貨櫃堆高
    機駕駛為主業，非以販毒為業之毒梟，雖涉5 次販賣第二級
    毒品犯行，惟販賣對象均為同一友人黃柏邑，未主動邀約聯
    絡其他第三人，雖因一時失慮致罹刑章，然對社會所造成之
    危害非鉅，與真正長期大量販運毒品之大毒梟，或長期經營
    網路販售毒品者之惡性相比，非重大難赦，原審所定之應執
    行，量刑過高，有判決不適用法則及理由不備之違法，請求
    本院撤銷原判決，為上訴人減免其刑云云。
四、刑法第59條關於犯罪之情狀顯可憫恕，認科以最低度刑，仍
    嫌過重者，得酌量減輕其刑之規定，屬事實審法院得依職權
    自由裁量之事項。原審就上訴人之犯行是否依刑法第59條規
    定酌減其刑，本有斟酌決定之權，原審就上訴人販賣第二級
    毒品犯行未適用刑法第59條規定酌減其刑，並無違法，且原
    判決尚載述上訴人為思慮成熟之成年人，卻未慮及販賣大麻
    對社會及國人所生危害，自民國108年9月5 日起至同年10月
    31日止，短短不到2月內即5次販賣毒品之犯行，於犯罪時亦
    無任何特殊之原因與環境等因素，在客觀上顯然不足以引起
    一般同情，並無宣告法定最低度刑期，猶嫌過重之情事，且
    上訴人之犯行，經適用（修正前）毒品危害防制條例第17條
    第1、2項規定減輕其刑後，更無情輕法重之情形，無適用刑
    法第59條規定酌減其刑之餘地等語（見原判決第6 頁），即
    已詳敘裁量不予酌減之理由，非恣意不予酌減，亦與不適用
    法則之違法有別，當未可執為合法之第三審上訴理由。
五、原判決就上訴人所為，以第一審已具體審酌刑法第57條科刑
    等相關一切情狀量定各罪之宣告刑，係在罪責原則下合法行
    使其量刑裁量權，暨所定應執行刑已考量上訴人各次犯罪類
    型及手法類似、販毒之對象僅有1 人等情，對於上訴人所犯
    數罪為整體評價，以限制加重原則取代累加原則，定其應執
    行刑為有期徒刑3 年，係以各罪之宣告刑為基礎，在各宣告
    刑中之最長期以上、合併總宣告刑期以下而為酌定，與刑法
    第51條各款所定之方法及範圍無何不合，俱未逾越法律規定
    之界限，復無違比例原則或濫用裁量權等瑕疵，因認第一審
    量刑及所定應執行之刑均無違法或不當，予以維持，亦已說
    明其理由（見原判決第6頁至第8頁），核屬事實審法院刑罰
    裁量職權之適法行使，尚無不適用法則或理由欠備之違法。
六、綜上，本件上訴人所執上訴意旨，無非就原判決明白之論斷
    ，及原審刑罰裁量職權之適當行使，任憑己見漫為指摘，顯
    不足據以辨認原判決已具備違背法令之形式，難認已符首揭
    規定之第三審上訴要件。本件上訴不備合法上訴第三審所須
    提出之理由，應從程序上駁回上訴，上訴人請求本院為上訴
    人減免其刑，尤屬無從審酌，同非適法之第三審上訴理由甚
    明。從而其上訴為違背法律上之程式，應予駁回。
據上論結，應依刑事訴訟法第395條前段，判決如主文。
中    華    民    國   111    年    2     月    24    日
                  刑事第二庭審判長法  官  林  勤  純  
                                  法  官  王  梅  英  
                                  法  官  莊  松  泉  
                                  法  官  李  釱  任  
                                  法  官  蔡  新  毅  
本件正本證明與原本無異
                                  書記官
中    華    民    國   111    年    3     月    9     日